臺灣宜蘭地方法院民事判決　　　　　　　99年度重訴字第78號
原　　　告　盧原民
訴訟代理人　楊進興律師
被　　　告　吳威賢
　　　　　　華中民
　　　　　　吳志偉
　　　　　　吳家榮
　　　　　　黃炳憲
　　　　　　蘇佳誠
　　　　　　劉仲仁
上列當事人間請求侵權行為損害賠償事件（99年度附民字第14號
），經本院刑事庭裁定移送前來，本院於民國100年3月24日言詞
辯論終結，判決如下：
    主      文
被告應連帶給付原告新臺幣肆拾參萬柒仟伍佰元，及自民國九十
九年十二月二十四日起至清償日止，按年息百分之五計算之利息
。
原告其餘之訴駁回。
訴訟費用由被告連帶負擔百分之三，餘由原告負擔。
本判決第一項得假執行。被告如以新台幣肆拾參萬柒仟伍佰元為
原告供擔保得免為假行。
原告其餘假執行之聲請駁回。
    事實及理由
一、程序方面：按訴狀送達後，原告不得將原訴變更或追加他訴
    ，但減縮應受判決事項之聲明者，不在此限，民事訴訟法第
    255條第1項第3款定有明文。查原告原起訴聲明請求被告應
    給付原告新臺幣（下同）1,600萬元及自起訴狀繕本送達被
    告之翌日起至清償日止，按年息5％計算之利息。嗣於99年
    12月15日之民事準備狀中減縮其聲明為請求被告應給付原告
    1,500萬元及自起訴狀繕本送達翌日起至清償日止，按年息5
    ％計算之利息，嗣後並再減縮利息起算日自99年12月24日起
    算等情。核其聲明之變更，僅屬減縮應受判決事項之聲明，
    依前述說明，於法尚無不合，應予准允；另被告經合法通知
    ，未於最後言詞辯論期日到場，核無民事訴訟法第386條所
    列各款情形，爰依原告之聲請，由其一造辯論而為判決。
二、原告起訴主張：
（一）原告係米玥企業有限公司（下稱米玥公司）之負責人，因
      持誠鋼工程有限公司（下稱誠鋼公司）負責人廖建成簽發
      之支票向項忠義借款未清償，項忠義遂委託威立世界高科
      技有限公司（下稱威立公司）之負責人即被告吳威賢向支
      票發票人廖建成及支票背書人即原告索討債務，約定被告
      吳威賢可分得實際取得金額之3成為報酬；另原告對郭家
      宏亦有債務未清償，郭家宏經由被告吳威賢之告知，乃一
      同委託被告吳威賢向原告索討債務，並約定被告吳威賢可
      分得實際取得金額之3成為報酬。詎被告吳威賢因項忠義
      告知說廖建成、原告及郭家宏將於97年10月27日14時許，
      在臺灣臺北地方法院開庭一事後，竟指派被告吳家榮、被
      告蘇佳誠、被告劉仲仁、被告黃炳憲及馬姓少年組成暴力
      討債集團，前往押人逼債，被告吳威賢則與另一被告華中
      民在臺北市○○○路○段121巷32號「煙花茶藝館」等候被
      告吳家榮等人將債務人廖建成押回。繼而被告吳家榮、被
      告黃炳憲、馬姓少年、被告蘇佳誠、被告劉仲仁等5人乃
      於同日14時20分許，駕駛車牌號碼6A- 5885號深紅色自用
      小客貨車停放在臺北地方法院附近之博愛特區112號停車
      格等候債務人廖建成開完庭。嗣被被告吳威賢、被告吳家
      榮、被告黃炳憲、馬姓少年、被告蘇佳誠、被告劉仲仁等
      人誤認係廖建成之原告於14時50分許庭訊結束後，駕駛車
      牌號碼8427-ET號黑色賓士廠牌自用小客車要至宜蘭縣宜
      蘭市之「蘭城新月」購物廣場工地視察，被告吳家榮等5
      人即駕駛前開深紅色自用小客貨車尾隨之，以便伺機押人
      討債。期間被告吳威賢並將上情告知郭家宏，惟郭家宏因
      察覺吳威賢於電話中告知已找到駕駛黑色賓士車之廖建成
      一事，恐有將原告誤認為廖建成之嫌，乃於同日15時13分
      許，去電原告確認廖建成當日並未到庭，且原告當時是駕
      駛黑色賓士牌自用小客車後，即於同日15時18分許去電被
      告吳威賢回報上情。被告吳威賢在知悉被告吳家榮等5人
      找到之駕駛黑色賓士自用小客車者係項忠義委託催討票款
      之支票背書人及郭家宏委託討債之原告後，旋於電話中告
      知馬姓少年等人此事，並指示被告吳家榮等5人依原定計
      劃押人討債，是被告吳家榮等5人於同日15時35分許，待
      原告駕駛前開自用小客車由國道五號高速公路宜蘭交流道
      下高速公路，行經宜蘭縣壯圍鄉○○路○段382號前時，即
      以其等所駕駛之前開深紅色自用小客貨車，攔下原告所駕
      駛之自用小客車，並向原告佯稱伊等為刑事組，且拿出手
      銬銬住原告後，被告吳家榮等人並強取盧原民之包包，再
      將原告強押至其等所駕駛之深紅色自用小客貨車內，命原
      告坐在車後座馬姓少年與被告蘇佳誠之中間，並用手銬銬
      住原告與被告蘇佳誠之手，避免原告脫逃，以此方法剝奪
      原告之行動自由，另被告劉仲仁則駕駛原告之自用小客車
      跟隨被告吳家榮所駕駛之深紅色自用小客貨車，一行人為
      避免行經國道五號高速公路在頭城收費站為警攔檢盤查，
      遂改走北宜公路將原告押回臺北市○○○路○段121巷32號
      之「煙花茶藝館」，於途中為使原告配合行動，被告吳家
      榮等人向原告恫稱：「如不配合，要載至殯儀館冰起來」
      、「要自己拿鏟子挖洞埋起來」等語恐嚇原告，致使原告
      心生畏懼足生危害於安全，另被告蘇佳誠及馬姓少年並於
      途中繼續毆打原告。繼於同日18時許，被告吳家榮等5人
      將原告強押至被告吳威賢及被告華中民所在之煙花茶藝館
      。被告吳志偉隨後到上開茶藝館時，明知原告係遭被告吳
      威賢及被告吳家榮等人妨害自由，始在茶藝館與被告吳威
      賢及被告華中民談論如何清償項忠義及郭家宏債務之事，
      並作勢毆打原告，與被告吳威賢、被告華中民、被告吳家
      榮等人一起脅迫原告，原告在渠等脅迫下不得已乃簽立面
      額25萬元及250萬元之本票各1張，並簽下以20萬元出賣其
      所有之8427-ET號賓士自用小客車之讓渡證書，被告吳威
      賢等人即以此理由將原告之該車扣住不返還予原告。迄約
      於同日19時許，被告吳威賢等人將包包還給原告，並要原
      告拿30萬元將車子贖回後才將原告釋放。原告旋於同日21
      時26分許，至新北市政府警察局永和分局永和派出所報案
      ，並於同日至承安聯合診所就診，經醫生診斷結果，受有
      左手腕處有數道環繞手腕之皮膚發紅之傷害。
（二）被告吳家榮與被告黃炳憲及不詳男子復於97年11月15日上
      午7時15分許駕駛紅色廂型車至原告新北市○○區○○路
      271號6樓設立之米玥公司樓下，向該公司員工盧武雄稱公
      司欠別人錢，並提出2張不明之帳單，要強行將盧武雄所
      駕駛之7297- DU自用小貨車連同車上15箱之矽力康填縫劑
      開走，因盧武雄阻止，被告吳家榮等人之其中1人坐上盧
      武雄之自用小貨車跟隨盧武雄至工地，另2人則駕駛紅色
      廂型車跟隨前往，於同日上午9時許，盧武雄到台北市○
      ○○路○段460號工地，被告吳家榮等人則強制搬走盧武雄
      車上所載之7箱矽立康填縫劑。
（三）被告吳家榮、被告黃炳憲與另一不詳之訴外人再於97年11
      月23日下午3時許至原告位於新北市○○區○○路271號6
      樓住處樓下按門鈴，因原告畏懼不敢開門回應，郭家宏此
      時駕駛小型廂型車前來，除破壞汽車玻璃及輪胎外，被告
      吳家榮、被告黃炳憲及郭家宏竟共同將原告置於地下室倉
      庫之矽膠材料共約20箱搬到郭家宏所駕駛之車內載運離去
      等情。
（四）被告前揭之共同妨害自由、恐嚇行為，造成伊身心傷害，
      並隨時活於恐懼當中，受有精神上痛苦。又因被告遭受上
      述妨害自由、恐嚇、暴力威脅等犯行，進而造成公司員工
      陸續離職後其營業額大幅縮減。原告實際經營之冠聿企業
      有限公司（以下簡稱冠聿公司）、石香企業有限公司（以
      下簡稱石香公司）、米玥公司其營業損失合計1,000萬元
      。另原告遭受此一浩劫身心受創，蒙上巨大陰影，終日恐
      懼不安受有精神上痛苦，遂爰依民法第184條第1項前段、
      第185條第1項前段、第195條第1項前段規定請求被告賠償
      財產上損失1,000萬元及慰撫金500萬元等語。爰聲明如前
      述，並陳明願供擔保請准宣告假執行。
三、被告黃炳憲經合法通知，未於言詞辯論期日到場；另被告吳
    威賢、華中民、吳志偉、吳家榮、蘇佳誠、劉仲仁經合法通
    知，未於最後言詞辯論期日到場，然據渠之前到庭所為陳述
    分別辯稱：
（一）被告吳威賢部分：對於一審刑事判決事實沒有意見，但否
      認有參與97年11月15日及97年11月23日之事實，更不知詳
      情，另原告所請求之金額過高等語，並聲明請求駁回原告
      之訴。
（二）被告華中民部分：否認有參與原告所指之事實，伊單純只
      是煙花茶藝館的廚房人員，對於其他被告到店裡談有關債
      務的事情並無介入，且原告所請求之金額亦過高等語，並
      聲明請求駁回原告之訴。
（三）被告吳志偉部分：97年10月27日當天伊只記得到茶藝館不
      到5分鐘就出來了，全程之犯罪事實並未有參與，況原告
      因成立之3家公司曾多次跳票導致信用不良，並有惡意積
      欠貨款，此舉實屬為商業詐欺行為。且原告所請求之金額
      過高等語，為此聲明請求駁回原告之訴。
（四）被告吳家榮部分：對於一審刑事判決事實部分沒有意見，
      另原告所指97年11月15日及97年11月23日之事實部分，伊
      只是有去找原告公司的人但沒有搬東西，且該部分已經不
      起訴，又原告所請求之金額亦過高等語，並聲明請求駁回
      原告之訴。
（五）被告劉仲仁部分：原告所指的犯罪事實伊皆無參與。97年
      10月27日伊有去宜蘭，惟並不知悉情形為何，且伊只是在
      宜蘭開被害人的車，且原告所請求之金額過高等語。並聲
      明請求駁回原告之訴。
（六）蘇佳誠部分：對於原告所指之上開之犯罪事實皆不知情等
      語，並聲明請求駁回原告之訴。
四、原告上開主張，業據其提出本院98年度訴字第478號、99年
    度訴字第113號、臺灣高等法院99年度上訴字第4114號刑事
    判決、石香公司、冠聿公司、米玥公司之營業人銷售額與稅
    額申報書、原告之診斷證明書、出資額讓與合約書、臺灣宜
    蘭地方法院檢察署97年度他字第833號偵查卷宗之警詢筆錄
    、檢察官訊問筆錄為憑。而被告除被告吳威賢、吳家榮對於
    上開刑事判決認定之事實不爭執、被告黃炳憲未到庭爭執外
    ，其餘均否認之，並以前詞為辯，是經整理後，確認本件應
    審酌之爭點為：（一）原告所主張被告應負損害賠償責任是
    否有否理由？（二）若需負損害賠償責任，則賠償金額應為
    若干？始為合理？茲審酌如下：
五、爭點一、原告所主張被告應負損害賠償責任是否有理由？
（一）按因故意或過失，不法侵害他人之權利者，負損害賠償責
      任；數人共同不法侵害他人之權利者，連帶負損害賠償責
      任。民法第184條第1項前段、第185條第1項有明文規定。
      經查，原告主張於97年10月17日被告共同以強暴、脅迫之
      方式強押原告，並使原告配合至煙花茶藝館簽立本票及汽
      車讓渡書，又於上開妨害自由期間恐嚇原告等情，業經上
      開刑事判決認定在案，且被告吳威賢、吳家榮不爭執上開
      判決事實、被告黃炳憲亦未曾到庭爭執，而其餘被告之前
      到庭之陳述亦僅空言否認，是本院依調查證據之結果，堪
      認原告此部分主張被告共同侵權之事實應可採信。是被告
      自應就此部分侵權事實連帶負損害賠償責任。
（二）另按當事人主張有利於己之事實者，就其事實有舉證之責
      任。民事訴訟法第277條分別定有明文。是倘行為人否認
      有侵權行為，即應由請求人就此利己之事實舉證證明，若
      請求人先不能舉證證明自己主張之事實為真實，則行為人
      就其抗辯事實，即令不能舉證，或所舉證據尚有疵累，亦
      應駁回請求人之請求（最高法院17年上字第917號判例參
      照）。經查，關於原告指稱被告97年11月15日、同年月23
      日破壞原告車輛、強取數箱矽立康填縫劑及矽膠材料部分
      等情，雖據提出證人盧武雄、原告之97年11月17日、97年
      11月26日警詢筆錄為證，惟證人盧武雄於檢察官偵查時並
      未指證被告吳家榮、黃炳憲等人有使用強暴脅迫之手段；
      而原告於上開警詢之陳述亦無從證明被告吳家榮、黃炳憲
      有對原告施強暴脅迫等手段或有不法竊取或破壞原告之物
      之侵權事實。再者上開原告指述亦經臺灣宜蘭地方法院檢
      察署檢察官以98年度偵字第2112、2116、2114號為不起訴
      處分確定，而原告就此部分主張關於被告侵權行為之事實
      ，未能再舉出他項事證以實其說，從而此部分事實即無從
      採憑。
六、爭點二、若需負損害賠償責任，則賠償金額應為若干？始為
    合理？
（一）原告主張以上開原告實際經營之石香公司、冠聿公司、米
      玥公司97年1、2月起至案發當時之營業額與案發之後之營
      業額兩相比較，即可明顯看出其營業額大幅縮減，員工紛
      紛離職、客戶不敢上門，而受有營業損失達1,000萬元乙
      節，雖據原告提出上開營業人銷售額與稅額申報書為憑，
      然此部分僅能證明上開公司營業數據上之變動，而尚乏其
      他事證足認前揭經本院認定之侵權行為事件確係有導致其
      公司之損失，且縱使上開公司營運確受影響而有營業損失
      ，此部分亦應由公司為請求主體而非由原告為請求。故原
      告既未能舉出相關之事證以實其說，則原告請求賠償上開
      營業損失等情，即不足採。
（二）按不法侵害他人之身體、健康、名譽、自由、信用、隱私
      、貞操，或不法侵害其他人格法益而情節重大者，被害人
      雖非財產上之損害，自得請求賠償相當之金額。民法第
      195條第1項有明文規定。而法院於酌定慰撫金數額時，應
      斟酌加害人與被害人雙方之身分、資力與加害程度，及其
      他各種情形核定之（最高法院51年台上字第233號判例意
      旨參照）。查被告前述妨害自由行為，致原告心生畏懼，
      原告主張其因此受有精神上痛苦，應屬非虛。而原告為高
      中畢業，目前從商，且為前開3家公司之實際負責人，名
      下無不動產；被告吳威賢現年39歲、高中畢業、從事物流
      業、每月薪水為約3萬元至5萬元、名下無不動產；被告華
      中民現年43歲、為軍校畢業、從事物流服務業、每月薪水
      約為3萬元、名下並無不動產；被告吳志偉現年32歲、高
      中畢業、從事物流業、每月薪水約為2萬元、名下無不動
      產；被告吳家榮現年29歲、國中畢業、從事資源回收業、
      每月薪水約為25,000元、名下無不動產；被告蘇佳誠現年
      20歲、為國中畢業、目前無業、名下無不動產；被告劉仲
      仁現年28歲、名下亦無不動產；被告黃炳憲現年23歲、名
      下亦無不動產等情，除據兩造陳明在卷（本院99年12月23
      日言詞辯論筆錄參照），並有本院依職權調取兩造之97年
      度及98年度稅務電子閘門財產所得調件明細表可參。本院
      審酌前述兩造之社會地位、經濟狀況及加害程度等一切情
      狀，認原告得請求賠償之慰撫金，以500,000元為適當，
      逾此數額之請求，則屬無據。
七、另按債權人向連帶債務人中之一免除債務而無消滅全部債務
    之意思表示者，除該債務人應分擔之部分外，他債務人仍不
    免其責任。連帶債務人相互間，除法律另有規定或契約另有
    訂定外，應平均分擔義務。又因連帶債務人中之一人為清償
    、代物清償、提存、抵銷或混同而債務消滅者，他債務人亦
    同免其責任，民法第276條第1項、第280條前段、第274條各
    定有明文。又被害人與連帶債務人中之數人達成和解，應認
    為被害人僅拋棄其對和解之連帶債務人應允賠償金額以外部
    分之請求，而無免除其他債務人連帶賠償債務之意思，如參
    與和解的連帶債務人應允賠償金額低於其依法應分擔額時，
    其差額部分已因免除而消滅，為公平計，此部分被害人對其
    它連帶債務人之請求為無理由，其餘部分仍應在被害人所受
    損害範圍內，得命其它連帶債務人給付。經查：本件侵權行
    為事件其中共犯即訴外人郭家宏已與原告達成和解，而放棄
    對訴外人郭家宏所得請求之賠償等情，此有和解書附卷足參
    。是本件之損害賠償總額為500,000元，被告與共同侵權行
    為人郭家宏之分擔額為62,500元（500000 /8＝62,500），
    是依前所述，上開賠償金額應扣除62,500元而為437,500元
    （000000-00000=437500）。準此，被告應連帶賠償之金額
    為437,500元。
八、綜上所述，原告依據侵權行為之法律關係，請求被告應連帶
    給付437,500元，及起訴狀繕本或準備書狀繕本送達後之99
    年12月24日起至清償日止，按年息百分之5計算之法定遲延
    利息，為有理由，應予准許；其餘請求則無理由，應予駁回
    。
九、又命給付之金額或價額未逾新臺幣50萬元之判決，法院應依
    職權宣告假執行，民事訴訟法第389條第1項第5款定有明文
    。查原告陳明願供擔保，聲請宣告假執行，經核原告勝訴部
    分，依前揭法律規定本院應依職權宣告假執行，無必要再命
    原告供擔保始得假執行。至原告其餘假執行之聲請，因訴之
    駁回而失所依據，不予准許。另依職權諭知被告得供擔保免
    為假執行。
十、訴訟費用負擔之依據：民事訴訟法第79條、第85條第2項。
中    華    民    國   100    年    4     月    7     日
                  民事庭  法  官  蔡仁昭
以上正本係照原本作成。
如對本判決上訴，須於判決送達後20日之不變期間內，向本院提
出上訴狀。
中    華    民    國   100    年    4     月    7     日
                          書記官  邱淑秋